臺灣士林地方法院民事裁定　九十三年度訴字第八一九號
　　原　　　告　財團法人桃園縣私立永平高級工商職業學校
　　法定代理人　癸○○
　　被　　　告　壬○○
　　訴訟代理人　簡文玉律師
　　被　　　告　乙○○
　　　　　　　　甲○○
　　　　　　　　丙○○
　　　　　　　　辛○○
　　　　　　　　子○○
　　　　　　　　戊○○
　　　　　　　　丁○○
　　　　　　　　丑○○
　　　　　　　　庚○○
　　　　　　　　己○○
右當事人間確認董事資格不存在事件，本院裁定如左：
    主      文
原告之訴及追加之訴均駁回。
訴訟費用由原告負擔。
    理      由
一、本件起訴意旨略以（民國九十三年八月三日起訴）：原告第九屆董事會固選出包
    括被告壬○○等十三人擔任第十屆董事，惟第十屆董事名單經送主管機關教育部
    申請核備，因教育部對其中二位董事不予核備，致其餘十一名董事亦同樣未獲核
    備。嗣因第九屆董事長朱仁才、董事葉佳文被教育部解職，連同先前死亡之董事
    林武治、于克非及之後遭撤銷核備之丘周剛、陳建民、劉麗英等人，第九屆董事
    共有七名董事出缺，已由教育部先後遴選癸○○等七人擔任原告董事會第九屆董
    事，然教育部遴選之七名董事除癸○○外之六人，卻均遭被告壬○○以第十屆董
    事之身分向法院為假處分之聲請而不能行使第九屆董事之職權。被告壬○○既明
    知第十屆董事尚未經教育部核備，不能執行第十屆董事職權，卻仍對外行使第十
    屆董事之職權，足以造成原告校務運作之困難。癸○○身為第九屆董事，於第九
    屆董事長遭解職無法行使職權之情形下，自得依民法第二十七條第二項規定代表
    原告就前開爭執之法律關係，提起確認被告壬○○董事委任關係不存在之訴等語
    。嗣原告復於九十三年八月二十七日追加被告乙○○、甲○○、丙○○、辛○○
    、子○○、戊○○、丁○○、丑○○、庚○○、己○○等十人，其追加意旨略以
    ：原告已於九十二年八月二十八日向教育部撤回前開第十屆董事名單核備之聲請
    ，惟教育部竟於原告撤回後反予核備，則其核備原告第十屆董事名單，自不生效
    力。又因被告等人已向臺灣桃園地方法院登記處為法人之變更登記，為達確認之
    目的，爰追加被告十人，一併請求確認該等被告之董事委任關係不存在等語。
二、按法院對於原告之訴必須先就其訴訟成立要件加以審查，例如當事人有無經法定
    代理人合法代理之情形，如發現當事人未由法定代理人合法代理者，經定期間命
    補正而逾期未補正者，法院自得以原告之訴不合法，裁定駁回原告之起訴，此觀
    民事訴訟法第二百四十九條第一項第四款規定自明。又文書，依其程式及意旨得
    認作公文書者，推定為真正，同法第三百五十五條第一項亦有明文規定，合先敘
    明。次按「董事每屆任期之起算年月，以主管教育行政機關核准生效之日為準。
    」私立學校法施行細則第十四條第二項前段定有明文。又「董事因辭職、死亡或
    依本法有關之規定解聘、解職致董事人數不足而無法召集董事會議時，得由各該
    主管教育行政機關遴聘適當人員為董事，補足其任期。」同規則第十九條第一項
    及私立學校法第二十六條第三項復有明文規定。
三、經查，原告起訴狀及追加起訴狀所載原告之法定代理人癸○○，係基於擔任原告
    董事會第九屆董事之身分而提起本件訴訟，而該董事資格之取得，係由教育部依
    私立學校法施行細則第十九條第一項規定所遴選遞補，其擔任原告第九屆董事之
    任期，教育部已於遴選遞補之公函中明確表示任期僅至原告第十屆董事會成立時
    止，有原告提出附卷之教育部九十一年十一月二十七日台（九一）教中（三）第
    九一○五二二七六○號函影本可稽（見證物十一）。次查，原告第十屆董事名單
    ，業據教育部以九十三年五月十九日部授教中（三）字第○九三○五五○九六五
    Ａ號函准予核備在案，復有被告壬○○所提出原告所不爭執之教育部九十三年六
    月二十五日部授教中（三）字第○九三○五七三四五五Ｂ號函影本在卷（見被證
    七）足憑，依該函說明二第五行、第六行教育部已詳細記載：「‧‧第十屆董事
    會既已成立，本部原遴選之喬君等人，當已不具貴校董事會董事身分。‧‧」等
    語。是原告第十屆董事會既已成立，且第十屆董事任期乃自九十三年五月十九日
    起起算三年，則依前開法條規定及二紙教育部函（公文書）之意旨，自應推定教
    育部原遴選之原告第九屆董事即癸○○等人之董事任期至九十三年五月十八日止
    即已屆滿，自該日之後，癸○○當不具原告第九屆董事身分，因此癸○○於喪失
    原告第九屆董事身分後之九十三年八月三日以原告法定代理人之身分所為之起訴
    及八月二十七日所為之追加起訴，其法定代理權自有欠缺。至於原告雖以教育部
    之核備第十屆董事之程序有所疑義，主張仍為癸○○仍為原告合法之法定代理人
    云云，然本院認原告並未提出教育部已撤銷前開核備第十屆董事之任何資料，故
    不足以推翻前揭公文書認定之效力。嗣經本院於九十三年九月十四日訊問原告時
    ，當庭命原告於十日內補正前開法定代理人之欠缺，惟原告迄今仍未補正，則原
    告之訴及追加之訴不能認為合法，自應予駁回。
四、依民事訴訟法第二百四十九條第一項第四款、第九十五條、第七十八條，裁定如
    主文。
中　　　華　　　民　　　國　　九十三　　年　　　九　　　月　　 三十 　　日
                                        臺灣士林地方法院民事第二庭
                                            法      官  林政佑
右為正本係照原本作成。
如對本裁定抗告應於送達後十日內向本院提出抗告狀。
中　　　華　　　民　　　國　　九十三　　年　　　十　　　月　　  六  　　日
                                            法院書記官  楊錫芬
